臺灣高雄地方法院刑事判決　　　　　　 95年度簡上字第858號
上　訴　人　甲○○
即　被　告
選任辯護人　乙○○律師
上列上訴人因傷害等案件，不服本院95年度簡字第2477號中華民
國95年6 月23日刑事簡易判決（聲請簡易判決處刑案號：95年度
偵字第6996號），提起上訴，本院管轄第二審之合議庭判決如下
：
    主  文
上訴駁回。
甲○○緩刑貳年。
    事  實
一、甲○○於民國95年2 月2 日7 時40分許，在其位於高雄縣岡
    山鎮協北巷70弄3 號住處附近停車場空地上遛狗，適有丙○○駕車欲停放該址，雙方乃因停車問題發生爭執。詎甲○○
    竟基於公然侮辱之犯意，在不特定多數人得以共聞共見之情
    況下，當場以「畜牲」之足以貶損他人人格之言詞辱罵丙○○。並另行基於傷害他人身體之概括犯意，先以徒手方式毆
    打丙○○，致丙○○受有顏面挫傷瘀血、上腹挫傷、左手姆
    指挫傷皮下瘀血及背部挫傷等傷害，嗣因丙○○之子丁○○
    趕赴現場，又與甲○○發生口角，甲○○復承前揭傷害之犯
    意，再以徒手方式毆打丁○○，致丁○○受有左手、左膝與
    右足背多處挫擦傷之傷害。
二、案經丙○○、丁○○訴由台灣高雄地方法院檢察署檢察官偵
    查而聲請簡易判決處刑。
    理  由
一、前揭犯罪事實，業經被害人丙○○、丁○○到庭證述屬實，
    並有劉光雄醫院驗傷診斷證明書2 紙在卷可稽，復據被告於
    本院審理中坦認上情不諱，足認被告之自白核與事實相符，
    堪予採信。職是，本件事證明確，被告前揭犯行洵堪認定，
    應依法論科。
二、本案相關之法律比較適用：
    按行為後法律有變更者，適用行為時之法律。但行為後之法
    律有利於行為人者，適用最有利於行為人之法律，刑法第2
    條第1 項定有明文。查被告於前開行為後，刑法第33條、第
    41條及第74條業經總統於94年2 月2 日修正公布，並依刑法
    施行法第10條之1 規定自95年7 月1 日施行。另於95年6 月
    14日公布刑法施行法第1 條之1 ，除變更刑法分則編所定罰
    金之貨幣單位為新臺幣外，並分別提高罰金數額為3 倍或30
    倍。職是，本件自應就被告行為前、後相關法律有修正者，
    依前揭規定加以比較適用。茲分別說明如下：
  (一)修正前刑法第277 條第1 項之普通傷害罪、及同法第309 條
    第1 項之公然侮辱罪原規定法定刑分別為「3 年以下有期徒
    刑、拘役或1 千元以下罰金」與「拘役或3 百元以下罰金」
    ，且依修正前刑法第33條第5 款規定罰金數額應為1 元以上
    ；然依刑法施行法第1 條之1 規定，修正後該罪之法定刑度
    應各為「3 年以下有期徒刑、拘役或新臺幣3 萬元以下罰金
    」、與「拘役或新臺幣9 千元以下罰金」，而修正後刑法第
    33條第5 款提高罰金數額為新臺幣1 千元以上，並以百元計
    算之。是以該罪修正後關於有期徒刑、拘役等自由刑雖未加
    以變更，惟就罰金數額下限則予以提高，故修正後之法律效
    果對行為人而言較屬不利，從而本件應依刑法第2 條第1 項
    前段，適用行為時、即修正前刑法第277 條第1 項、及第30
    9 條第1 項規定採為論罪科刑之基礎。
  (二)修正前刑法第41條第1 項前段原規定：「犯最重本刑為5 年
    以下有期徒刑以下之刑之罪，而受6 個月以下有期徒刑或拘
    役之宣告，因身體、教育、職業、家庭之關係或其他正當事
    由，執行顯有困難者，得以1 元以上3 元以下折算一日，易
    科罰金。」，且被告行為時之易科罰金折算標準，依修正前
    罰金罰鍰提高標準條例第2 條前段（現已刪除）之規定，本
    係就其原定數額提高為100 倍折算1 日，故被告行為時之易
    科罰金折算標準乃以銀元3 百元折算1 日，經折算後應以新
    臺幣9 百元折算為1 日。惟修正後刑法第41條第1 項前段則
    改以：「犯最重本刑為5 年以下有期徒刑以下之刑之罪，而
    受6 個月以下有期徒刑或拘役之宣告者，得以新臺幣1 千元
    、2 千元或3 千元折算一日，易科罰金。」，乃就易科罰金
    之折算標準予以提高。從而比較修正前、後所定之易科罰金
    折算標準，當以修正前之規定較有利於被告，故應依刑法第
    2 條第1 項前段，適用行為時、即修正前刑法第41條第1 項
    前段規定，以定其易科罰金之折算標準。
  (三)又刑法第56條連續犯之規定於前述刑法修正過程中予以刪除
    ，且此一刪除足資影響行為人刑罰之法律效果，同屬法律變
    更。經查：本件被告先後2 次傷害他人身體，主觀上顯係基
    於同一犯意、客觀上逐次實施數次行為而具連續性，進而侵
    害同性質之法益，惟因其各次行為依一般社會健全觀念，在
    時間差距上，可以分開，在刑法評價上，各具獨立性，每次
    行為皆可獨立成罪，是依修正前刑法第56條之規定，本得適
    用連續犯規定而論以一罪，並得加重其刑至二分之一。惟因
    修正後刑法刪除前開連續犯規定，以致被告前揭數次構成要
    件行為須依法分別論以數罪而併罰之，依新法第2 條第1 項
    規定比較新、舊法之結果，仍以行為時、即修正前刑法第56
    條之規定較有利於被告，故本件仍應以修正前刑法第56條採
    為被告論罪之基礎。
  (四)按被告犯罪後法律有變更，而比較行為時及裁判時之法律時
    ，應就與罪刑有關之共犯、未遂犯、結合犯以及累犯加重、
    自首減輕、暨其他法定加減原因與加減例等一切情形，比較
    其全部之結果，而為整體之適用，不能割裂而分別適用新舊
    法有利之條文（最高法院95年度台上字第3735號判決意旨參
    照）。本件經依前述傷害及公然侮辱罪之法定刑、是否論以
    連續犯及易科罰金折算標準等規定合併比較之結果，爰認修
    正前刑法相關規定較有利於被告，故應依修正前刑法作為本
    件被告論罪科刑之依據。
  (五)此外，修正前刑法第74條第1 項第1 款原規定受2 年以下有
    期徒刑、拘役或罰金之宣告，且未曾受有期徒刑以上刑之宣
    告者，得宣告緩刑，且依修正前刑法第93條第1 項規定，緩
    刑期間內得付保護管束，另於同法第75條規定僅須於緩刑期
    間內更故意犯罪、或緩刑前故意犯罪，而在緩刑其內受有期
    徒刑以上之宣告者，即可撤銷緩刑。修正後刑法第74條除維
    持前述宣告刑之限制外，另改以「未曾因故意犯罪受有期徒
    刑以上刑之宣告者」即可宣告緩刑，並增列同條第2 項規定
    法院得課予被告一定之負擔，惟同法第75條則規定須行為人
    於「緩刑期內因故意犯他罪，而在緩刑期內受不得易科罰金
    之有期徒刑以上刑之宣告確定」或「緩刑前因故意犯他罪，
    而在緩刑期內受不得易科罰金之有期徒刑以上刑之宣告確定
    」，方得撤銷緩刑，且須於於判決確定後6 月以內始可為之
    。綜此以觀，修正後刑法針對緩刑雖增列法院得課予被告一
    定義務之負擔，然此舉乃係協助被告於緩刑期間內徹底糾正
    其犯行，藉以貫徹緩刑宣告之目的，此外更同時放寬宣告緩
    刑之要件，且限制撤銷緩刑之要件，避免因社會非難程度較
    輕之過失犯、及惡性輕微或偶發性犯罪之行為人因此喪失改
    過自新之機會。準此，茲就修正前、後刑法關於緩刑之相關
    規定加以合併比較，本院乃認應以修正後刑法關於緩刑之規
    定較有利於被告（最高法院95年第8 次刑事庭會議結論亦採
    同一見解），故應依刑法第2 條第1 項但書，適用裁判時、
    即修正後刑法緩刑相關規定作為應否宣告緩刑之依據。
三、核被告甲○○所為，各係犯修正前刑法第277 條第1 項傷害
    罪、及同法第309 條第1 項公然侮辱罪。被告分別多次以徒
    手方式毆擊被害人丙○○、丁○○之行為，乃係各基於同一
    傷害之犯意及機會所為之接續行為，為接續犯。又被告先後
    徒手傷害丙○○、丁○○之身體，均屬時間緊接，手法相似
    ，侵害同性質之數法益，且觸犯構成要件相同之罪名，顯係
    基於概括犯意反覆為之，應依修正前刑法第56條規定論以一
    連續傷害罪。再者，被告所犯上開連續傷害罪與公然侮辱罪
    間，犯意個別、行為互殊，應予分論併罰。原審以被告罪證
    明確，因而適用修正前刑法第277 條第1 項前段、第309 條
    第1 項、第56條前段、第41條第1 項前段、第51條第10款，
    罰金罰鍰提高標準條例第1 條前段、修正前罰金罰鍰提高標
    準條例第2 條，並審酌被告之犯罪目的、手段，及被告僅因
    細故，即率以惡言相向並以暴行加諸他人身體，無視社會法
    秩序之規範，惡性非輕，並參酌其素行良好等一切情狀，量
    處如主文所示之刑，且依修正前刑法第41條第1 項前段諭知
    易科罰金之折算標準，其認事用法均無違誤，量刑亦屬妥適
    。蓋依我國以往實務見解，雖認原判決未及比較適用新舊法
    ，經當事人提起上訴後，倘依比較結果認以舊法有利於行為
    人，而原判決別無其他撤銷事由，仍應由本院以此為由逕予
    撤銷改判。惟刑法修正後之規定係以適用行為時法為原則，
    因此原判決雖未及比較適用，然上訴由本院審理後，經比較
    新舊法之結果，乃認行為後法律並非較有利於行為人，仍應
    適用行為時法為適當，則原判決適用行為時法即無不當，自
    不構成撤銷之事由，附此敘明。職是，被告上訴意旨雖以原
    審量刑過重、請求緩刑等語，然關於刑之量定，係實體法上
    賦予法院得為自由裁量之事項，倘其未有逾越法律所規定之
    範圍，或濫用其權限，即不得任意指摘為違法，故被告雖就
    原審法院適法範圍裁量權之行使為爭執，惟本件原審量定刑
    期業已審酌被告諸般犯罪情狀，核無不當，是被告任意指稱
    原審量刑不當、請求改判云云，為無理由，應予駁回。惟查
    ，被告前未曾受有期徒刑以上刑之宣告，有臺灣高等法院被
    告前案紀錄表1 件在卷可稽，茲念其僅因一時失慮，以致誤
    罹刑章，更參諸被告業與被害人丙○○、丁○○達成和解，
    並經渠等表示不予追究刑事責任，亦有卷附和解書1 份可佐
    ，諒以被告經此起訴、審判程序，理當知所警惕，信無再犯
    之虞，本院因認所宣告之刑以暫不執行為適當，爰依修正後
    刑法第74條第1 項第1 款規定諭知緩刑2 年，以啟自新。
據上論結，應依刑事訴訟法第455 條之1 第1 項、第3 項、第36
8 條，刑法第74條第1 項第1 款，判決如主文。
中　　華　　民　　國　　94　　年　　9 　　月　　29　　日
                  刑事第四庭  審判長法官 郭玫利
                                    法官 林意芳
                                    法官 陳明呈
以上正本證明與原本無異。
不得上訴。
中　　華　　民　　國　　95　　年　　10　　月　　2 　　日
　　　　　　　　　　　　　　　　　書記官 林明忠
附錄本判決論罪科刑之法條：
中華民國刑法第277條（普通傷害罪）
傷害人之身體或健康者，處3 年以下有期徒刑、拘役或1 千元以
下罰金。
犯前項之罪因而致人於死者，處無期徒刑或 7 年以上有期徒刑；
致重傷者，處 3 年以上 10 年以下有期徒刑。
中華民國刑法第309 條（公然侮辱罪）
公然侮辱人者，處拘役或3 百元以下罰金。
以強暴犯前項之罪者，處 1 年以下有期徒刑、拘役或 5 百元以
下罰金。
